【裁判字號】    95,家抗,19
【裁判日期】    950904
【裁判案由】    拋棄繼承權
【裁判全文】
臺灣高雄地方法院民事裁定        95年度家抗字第19號
抗  告  人  庚○○
兼法定代理  甲○○○
人
抗  告  人  乙○○
抗  告  人  己○○
抗  告  人  戊○○
抗  告  人  丙○○
抗  告  人  甲○○○
抗告人就被繼承人丁○○拋棄繼承事件，不服本院於民國95年3
月22日所為95年度繼字第146 號第1 審裁定，提起抗告，本院管
轄之第2審法院裁定如下：
    主    文
原裁定廢棄。
抗告人拋棄繼承之聲明准予備查。
聲明及抗告程序費用新臺幣貳仟元由被繼承人丁○○之遺產負擔
。
    理    由
一、抗告意旨略以：抗告人乙○○、己○○為被繼承人丁○○之
    父母，抗告人庚○○為丁○○之子，抗告人戊○○、丙○○
    為丁○○之弟妹，抗告人甲○○○為丁○○之配偶，分別為
    丁○○之當然繼承人及第1 、第2 、第3 順位之法定繼承人
    。抗告人乙○○於民國（下同）94年12月6 日發現被繼承人
    之屍體，因屍體已乾枯無法辨識容貌，僅得由屍體上載有丁○○姓名之證件推斷為被繼承人丁○○，經抗告人報請台灣
    高雄地方法院檢察署相驗後，因承辦檢察官未能確定屍體身
    份，而於94年12月13日複驗屍體，並命法醫採集抗告人乙○○、己○○及屍體上之DNA 作鑑定，並於95年2 月13日始核
    發死亡證明書予抗告人乙○○、己○○，斯時抗告人等始確
    定屍體為被繼承人丁○○，故抗告人等知悉被繼承人死亡之
    時間應為95年2 月13日收受死亡證明書時，從而抗告人於95
    年2 月20日共同具狀聲明拋棄繼承時，距離95年2 月13日知
    悉被繼承人死亡時起尚未逾2 個月之期間，應得聲明拋棄繼
    承。原審不察，誤認抗告人知悉繼承開始之時間，而駁回抗
    告人拋棄繼承之聲明，為無理由，應予廢棄，另為准許拋棄
    繼承之裁定。
二、按「繼承人得拋棄其繼承權。前項拋棄，應於知悉其得繼承
    之時起2 個月內以書面向法院為之。並以書面通知因其拋棄
    而應為繼承之人。但不能通知者，不在此限」、「繼承之拋
    棄，溯及於繼承開始時發生效力」，「第1138條所定第1 順
    序之繼承人中有拋棄繼承權者，其應繼分歸屬於其他同為繼
    承之人。．．．第2 順序至第4 順序之繼承人中，有拋棄繼
    承權者，其應繼分歸屬於其他同一順序之繼承人。因他人拋
    棄繼承而應為繼承之人，為限定繼承或拋棄繼承時，應於知
    悉其得繼承之日起2 個月內為之」，民法第1174條、第1175
    條第1 項、第1176條第1 項、第2 項、第6 項分別定有明文
    。
三、經查：
（一）本院依職權調閱台灣高雄地方法院檢察署94年相字第2226
      號相驗卷宗，確認被繼承人之屍體於94年12月6 日被發現
      時，高度腐敗、已呈屍臘狀、外觀、表皮呈皮革化，此有
      該署法醫驗斷書1 份、現場照片8 張在卷可查，足認僅憑
      屍體外表無法確知死者身份，該案承辦檢察官因而於94年
      12 月13 日諭知送DNA 鑑定確認死者身份，且鑑定機關即
      法務部法醫研究所於94年12月28日以法醫證字第94000552
      0 號函，通知鑑定結果為乙○○與己○○與死者丁○○間
      極可能存在1 親等血緣關係（機率為99.999% 以上），承
      辦檢察官並因而於95年2 月13日始核發相驗屍體證明書，
      供家屬為死亡之除戶登記，此有該卷卷附之鑑定函文及抗
      告人提出之相驗屍體證明書1 份、戶籍謄本1 份在卷可查
      ，足認抗告人主張渠等於95年2 月13日始確知丁○○死亡
      一節堪予採信。
（二）又查，抗告人乙○○、己○○為被繼承人丁○○之父母，
      抗告人庚○○為丁○○之子，抗告人戊○○、丙○○為丁○○之弟妹，抗告人甲○○○為丁○○之配偶，分別為丁○○之當然繼承人及第1 、第2 、第3 順位之法定繼承人
      ，此有抗告人提出之戶籍謄本3 份在卷可查，堪信屬實，
      從而渠等自知悉為繼承人之時起（95年2 月13日），於2
      個月內即95年2 月20日向本院具狀聲明拋棄繼承，核與民
      法第1174條第1 、2 項及第1176條第1 、2 、6 項之規定
      相符，應准予備查。是以抗告人之抗告為有理由，原審法
      院所為駁回抗告人聲明之裁定，顯有違誤，應予廢棄，並
      由本院自行裁定准予備查抗告人拋棄繼承之聲明。
四、據上論結，本件抗告為有理由，依非訟事件法第157 條、第
    24條第1 項、第46條、民事訴訟法第492 條、第95條，裁定
    如主文。
中    華    民    國    95    年    9     月    4     日
                 家事法庭 審判長法  官  廖家陽
                                法  官  吳宏榮
                                法  官  吳文婷
上為正本係照原本作成。
如不服本裁定應於送達後10日內向本院提出再抗告狀，並繳納再
抗告費新台幣1,000 元。（依非訟事件法第45條第3 項：再抗告
僅得以其適用法律顯有錯誤為理由，並經原法院之許可者為限）
中    華    民    國    95    年    9     月    4     日
                                書記官  許麗珠


司法院資訊處製作；財團法人民間司法改革基金會備份。
